臺灣臺南地方法院刑事判決
110年度交簡上字第152號
上  訴  人  臺灣臺南地方檢察署檢察官
上  訴  人
即  被  告  楊麗雯


輔  佐  人
即
上一人配偶  華英傑
被      告  吳建成



上列上訴人因過失傷害案件，不服本院110 年度交簡字第2008號
中華民國110 年7 月28日第一審刑事簡易判決（起訴案號：臺灣
臺南地方檢察署109 年度偵字第20025 號、110 年度偵字第7854
號），提起上訴，本院管轄之第二審合議庭判決如下：
    主  文
上訴駁回。
楊麗雯、吳建成均緩刑貳年。
    事  實
一、楊麗雯於民國109 年3 月23日上午7 時29分許，駕駛車牌號
    碼000-000 號普通重型機車，沿臺南市永康區中山南路644 
    巷32弄由西往東行駛，行經該巷弄與臺南市○○區○○○路000 
    巷○○號誌交岔路口時，本應注意汽車行駛至無號誌之交岔路
    口，左方車應暫停讓右方車先行，而依當時天候晴、日間自
    然光線、柏油路面、路面乾燥、無缺陷、無障礙物、視距良
    好之客觀情形，並無不能注意之情事，竟疏於注意，貿然前
    行，適有吳建成駕駛車牌號碼000-0000號普通重型機車，沿
    臺南市永康區中山南路644 巷由南向北直行至該路口，亦疏
    未注意車前狀況，行經無號誌路口，未依規定減速慢行，雙
    方見狀閃避不及，因而發生碰撞，致吳建成受有左側膝部挫
    傷及擦傷、左側小腿挫傷及擦傷之傷害，楊麗雯則因而受有
    右側脛骨粉碎性骨折併膝關節半脫位之傷害。楊麗雯、吳建
    成肇事後，於有犯罪偵查權限之公務員發覺前，均向到場處
    理之員警自首為肇事者，並接受裁判。
二、案經楊麗雯、吳建成訴由臺灣臺南地方檢察署檢察官偵查起
    訴。
    理  由
壹、程序方面：
一、本案認定事實所引用卷內被告以外之人於審判外之陳述，除
    原已符刑事訴訟法所定傳聞例外規定而得作為證據外，檢察
    官、被告楊麗雯、吳建成於準備及審理程序時，均同意或不
    爭執其有作為本案證據之證據能力（交簡上字卷第60頁至第
    62頁、第103 頁至第104 頁），審酌前揭陳述作成之程序並
    無違法，與本案之待證事實均具有關聯性，且尚無違法不當
    及證明力明顯過低之瑕疵，而認為以之作為證據應屬適當，
    是本案有關被告以外之人於審判外陳述之供述證據，依刑事
    訴訟法第159 條之5 第1 項規定，均有證據能力。
二、至於卷內所存經本院引用之非供述證據部分，與本件待證事
    實間均具有關聯性，且無證據證明係公務員違背法定程序所
    取得，依刑事訴訟法第158 條之4 之反面解釋，自有證據能
    力。
貳、實體方面：
一、認定事實所憑之證據及理由：
　㈠上揭犯罪事實，業據被告2 人於警詢、偵訊、原審及本院審
    理中均坦承不諱（他字卷第23頁至第41頁、第117 頁至第11
    8 頁，交易字卷第50頁，交簡上字卷第58頁、第63頁至第67
    頁、第103 頁、第109 頁），並有高雄榮民總醫院臺南分院
    診斷證明書、奇美醫療財團法人奇美醫院診斷證明書、道路
    交通事故現場圖、道路交通事故調查報告表㈠、㈡、被告2 人
    之證號查詢機車駕駛人資料、臺南市車輛行車事故鑑定委員
    會南鑑0000000 案鑑定意見書、臺南市車輛行車事故鑑定覆
    議委員會南覆0000000 案覆議意見書各1 份、現場及車損照
    片27張、被告楊麗雯之傷勢照片5 張在卷可稽（他字卷第7 
    頁、第45頁至第64頁、第73頁、第77頁、第101 頁、第111 
    頁至第112 頁、第131 頁至第132 頁，交易字卷第53頁），
    堪認被告2 人上開任意性之自白與事實相符，堪可採信。
　㈡按行車速度，應依減速慢行之標誌、標線或號誌指示行駛。
    汽車行駛時，駕駛人應注意車前狀況，並隨時採取必要之安
    全措施。汽車行駛至無號誌交岔路口，未劃分幹、支線道，
    且車道數相同，同為直行車或轉彎車者，左方車應暫停讓右
    方車先行，道路交通安全規則第93條第1 項第3 款、第94條
    第3 項、第102 條第1 項第2 款分別定有明文。經查，本件
    被告2 人於案發時行經之路段，並未劃分幹、支線道，且均
    僅有單一車道，車禍地點為無號誌之交岔路口，且雙方行向
    於接近路口處之地面均劃設有提醒用路人減速慢行之「慢」
    字標線等情，有道路交通事故現場圖1 份及現場道路全景照
    片9 張在卷可查（他字卷第45頁、第51頁至第55頁上方），
    應堪認定，依前揭規定，雙方於行經該路口時，均應依地面
    之「慢」字標線減速慢行，於交岔路口處，同為直行車者，
    左方車（即由西往東行駛之被告楊麗雯）應暫停讓右方車（
    即由南向北行駛之被告吳建成）先行。而被告2 人均考領有
    普通重型機車之駕駛執照，有其等之證號查詢機車駕駛人資
    料各1 份存卷可參（他字卷第73頁、第77頁），本應對上開
    行車安全規定均知之甚詳，而依當時天候晴、日間自然光線
    、柏油路面、路面乾燥、無缺陷、無障礙物、視距良好之客
    觀情形，有道路交通事故調查報告表㈠1 份附卷可佐（他字
    卷第47頁），足認並無不能注意之情事，詎被告2 人竟均疏
    未注意，被告楊麗雯左方車未暫停讓被告吳建成右方車先行
    ，被告吳建成亦未注意車前狀況，行經無號誌路口，未依地
    面劃設之「慢」字標線減速慢行，致2 車發生碰撞，堪認被
    告2 人對於本件車禍事故之發生均有過失。又本案經送請鑑
    定、覆議，結果均認：「被告楊麗雯駕駛普通重型機車，左
    方車未讓右方車先行，為肇事主因；被告吳建成駕駛普通重
    型機車，無號誌路口，未注意車前狀況，未減速慢行，為肇
    事次因」等情，有臺南市車輛行車事故鑑定委員會南鑑0000
    000 案鑑定意見書、臺南市車輛行車事故鑑定覆議委員會南
    覆0000000 案覆議意見書各1 份在卷可稽（他字卷第111 頁
    至第112 頁、第131 頁至第132 頁），益徵被告2 人就本件
    車禍事故之發生，確均有過失。而被告2 人因本件車禍事故
    ，分別受有如前所述之傷害，有其等之高雄榮民總醫院臺南
    分院診斷證明書、奇美醫療財團法人奇美醫院診斷證明書各
    1 份存卷可查（他字卷第7 頁、第101 頁），堪認被告2 人
    上開過失駕駛行為，與對方所受傷害間，具有相當因果關係
    ，被告2 人本件過失傷害犯行，均堪以認定。
　㈢綜上所述，本件事證明確，被告2 人犯行均堪認定，應予依
    法論科。
二、論罪及維持原審判決之理由：
　㈠核被告2 人所為，均係犯刑法第284 條前段之過失傷害罪。
    又被告2 人於肇事後，報案人或勤指中心轉來資料未報明肇
    事人姓名，處理人員前往現場處理時，被告2 人均在場，並
    當場承認為肇事人等節，有臺南市政府警察局永康分局交通
    分隊道路交通事故肇事人自首情形紀錄表2 份存卷可按（他
    字卷第69頁至第71頁），堪認被告2 人均係在有偵查犯罪職
    權之公務員知悉犯罪事實與犯罪之人前，自首而接受裁判，
    核與刑法第62條前段自首之要件相符，爰均依法減輕其刑。
　㈡檢察官依告訴人楊麗雯之請求提起上訴，上訴意旨略以：本
    件被告吳建成過失犯行，造成告訴人楊麗雯受有前述之嚴重
    傷勢，犯後又未與告訴人楊麗雯和解，賠償告訴人楊麗雯之
    損害，原審僅量處被告吳建成拘役40日，尚屬過輕等語。另
    被告楊麗雯上訴意旨略以：原審對我量刑過重，且本件雙方
    已達成和解，由被告吳建成之保險公司賠償完畢，雙方均同
    意給予對方緩刑之機會，請求為緩刑之諭知等語。
　㈢按量刑之輕重，係事實審法院得依職權自由裁量之事項，茍
    已斟酌刑法第57條所列各款事由及一切情狀，作為酌量輕重
    之標準，而未逾越法定刑度，在同一犯罪事實與情節，如別
    無其他加重或減輕之原因，下級法院量定之刑，亦無過重或
    失輕之不當情形，則上級法院對於下級法院之職權行使，原
    則上應予尊重。經查，原審以被告2 人罪證明確，且均符合
    自首要件，依法減輕其刑，並審酌被告楊麗雯駕駛普通重型
    機車，左方車未讓右方車先行，為肇事主因；被告吳建成駕
    駛普通重型機車，行經無號誌路口未減速慢行，為肇事次因
    ，致被告2 人分別受有前述傷勢，及被告2 人犯後均坦承犯
    行之態度，及迄至原審判決時，被告2 人尚未達成和解賠償
    ，兼衡被告2 人之智識程度、家庭經濟狀況等一切情狀，分
    別判處被告楊麗雯拘役50日，被告吳建成拘役40日，並均諭
    知如易科罰金，以新臺幣（下同）1,000 元折算1 日之折算
    標準，已綜合被告2 人本件各自所涉之過失情節、受傷結果
    、犯後態度及於原審判決時尚未能達成和解賠償損害等情形
    ，作為科刑之判斷基礎，於法律規定之刑度範圍內謹慎裁量
    決定刑度，並無違法或顯然失輕、過重之情事，亦無何科刑
    與罪責不相當之瑕疵可指，原審之刑罰裁量尚無輕縱或有其
    他失當之情事，本院第二審合議庭自應予以尊重，檢察官及
    被告楊麗雯上訴意旨指摘原審分別有量刑失輕、過重之情，
    尚難認為有據。是原審判決認事用法並無違法或不當，量處
    之刑度亦稱妥適，應予維持。檢察官及被告楊麗雯執前詞提
    起上訴，均核無理由，應予駁回。
三、緩刑之說明：
　　被告2 人均未曾因故意犯罪受有期徒刑以上刑之宣告，有其
    等之臺灣高等法院被告前案紀錄表各1 份在卷足憑（交簡上
    字卷第121 頁至第124 頁），因一時失慮，致罹刑典，事後
    均坦承犯行，並於原審判決後達成和解，由被告吳建成賠償
    26萬元與被告楊麗雯完畢，被告2 人同意互相原諒，並給予
    對方緩刑宣告之機會等情，業據其等供承在卷（交簡上字卷
    第110 頁至第112 頁），並有本院110 年度新司簡調字第44
    9 號調解筆錄1 份在卷足憑（交簡上字卷第85頁至第86頁）
    ，堪認被告2 人均具悔意，經此偵、審暨科刑教訓，當知所
    警惕，信無再犯之虞，本院因認原審對被告2 人宣告之刑，
    以暫不執行為適當，爰依刑法第74條第1 項第1 款之規定，
    宣告被告2 人均緩刑2 年，以期惕勵。又緩刑之宣告，係國
    家鑒於被告能因知所警惕而有獲得自新機會之期望，特別賦
    予宣告之刑暫不執行之恩典，若被告2 人在緩刑期間，又再
    為犯罪或其他符合法定撤銷緩刑之原因，均將產生撤銷本件
    緩刑宣告而仍須執行所宣告之刑之後果，被告2 人務必切實
    銘記在心，警惕慎行，以免喪失自新之機會。
據上論斷，應依刑事訴訟法第455條之1 第1 項、第3 項、第364
 條、第368 條，刑法第74條第1 項第1 款，判決如主文。
本案經檢察官黃信勇提起公訴，檢察官吳惠娟到庭執行職務。
中　　華　　民　　國　　111 　年　　3 　　月　　8 　　日
            　　　刑事第一庭  審判長法  官  梁淑美
                              　　　法  官  鄭文祺
                              　　　法  官  陳品謙
以上正本證明與原本無異。
不得上訴。
　　　　　　　　　　　　　　　　　　書記官  趙建舜
中　　華　　民　　國　　111 　年　　3 　　月　　8 　　日